臺灣板橋地方法院刑事判決　　　　　　100年度交易字第138號
公　訴　人　臺灣板橋地方法院檢察署檢察官
被　　　告　吳惠民
上列被告因公共危險案件，經檢察官提起公訴（99年度偵字第27
124 號），被告於準備程序進行中就被訴事實為有罪之陳述，經
告知簡式審判程序之旨，並詢問當事人意見，本院裁定改依簡式
審判程序審理，並判決如下：
    主      文
吳惠民犯不能安全駕駛動力交通工具罪，處罰金新臺幣肆萬元，
如易服勞役，以新臺幣壹仟元折算壹日。
    事      實
一、吳惠民於民國99年9 月12日下午5 時30分許，在位於臺北縣
    三峽鎮（現已改制為新北市三峽區○○○路之工地內，飲用
    含酒精之保力達加維大力飲料後，已達不能安全駕駛動力交
    通工具之程度。竟於同日下午5 時40分許，騎乘車牌號碼M9
    B-985 號重型機車，沿臺北縣土城市（現已改制為新北市土
    城區，以下同）中華路1 段往臺北縣板橋市（現已改制為新
    北市板橋區）方向行駛。嗣於同日晚間6 時32分許，行經臺
    北縣土城市○○路○ 段11號前，適陳興順騎乘車牌號碼M9M-
    978 號重型機車不慎自行摔倒，其機車倒放在上開路段。吳
    惠民因酒後注意力減弱，疏未注意車前狀況，乃不慎撞擊陳
    興順倒放在車道上之機車，吳惠民因而人車倒地，受有左側
    鎖骨骨折、臉部、左肩、左手肘、左膝擦傷等傷害。嗣員警
    據報到場處理，並於同日晚間7 時36分許對吳惠民實施吐氣
    酒精濃度測試，測得其吐氣所含酒精濃度為每公升0.42毫克
    ，始悉上情。
二、案經臺北縣政府（現已改制為新北市政府，以下同）警察局
    土城分局移請臺灣板橋地方法院檢察署檢察官偵查起訴。
    理      由
一、本案被告吳惠民所犯係死刑、無期徒刑、最輕本刑為3 年以
    上有期徒刑以外之罪，亦非高等法院管轄第一審案件。其於
    準備程序進行中就被訴事實為有罪之陳述，經告知簡式審判
    程序之旨，並聽取其與公訴人之意見後，本院認無不得或不
    宜改依簡式審判程序進行之情事，依刑事訴訟法第273 條之
    1 第1 項、第284 條之1 規定，裁定本案行簡式審判程序，
    合先敘明。
二、上開酒後駕車之事實，業經被告於本院審理時供認不諱，並
    有臺北縣政府警察局土城分局道路交通事故當事人酒精測定
    紀錄表、刑法第185 條之3 案件測試觀察紀錄表各1 紙在卷
    可查，是被告酒後駕駛動力交通工具之事實，應堪認定。次
    按刑法第185 條之3 規定服用酒類，不能安全駕駛動力交通
    工具而駕駛者，係抽象危險犯，不以具體發生危險為必要（
    臺灣高等法院暨所屬法院89年11月法律座談會研討結果參照
    ）。所謂不能安全駕駛之認定，並無一定數值可供界定，係
    由法院以一般社會通念之客觀標準，認行為人對車輛駕駛行
    為已失其必要之注意力或判斷力，而足生公共危險時即足。
    復按醫學文獻上認吐氣所含酒精濃度達每公升0.25毫克者，
    有輕度協調功能降低之現象；每公升達0.5 毫克者，有反應
    較慢、感覺減低、影響駕駛等現象；每公升達0.75毫克者，
    有思考改變、個性行為改變之現象，此經行政院國軍退除役
    官兵輔導委員會臺北榮民總醫院（88）北總內字第26868 號
    函釋明確。同時參考德國、美國之認定標準，呼氣酒精濃度
    已達每公升0.55毫克以上，肇事率為一般正常人之10倍，認
    為已達「不能安全駕駛」之標準；至於上揭數值以下之行為
    ，如輔以其他客觀事實作為「不能安全駕駛」之判斷時，亦
    應依刑法第185 條之3 規定移送法辦處以刑罰（法務部88年
    5 月18日（88）法檢字第001669號函可參）。查被告經警測
    得其吐氣所含酒精濃度為每公升0.42毫克，業如前述，揆諸
    前開說明，即有輕度協調功能降低之現象。復按飲酒結束後
    ，約27至78分鐘（平均約52分鐘），酒精經吸收階段在人體
    內達最大值，而後開始消退，且我國國人呼氣酒精消退率為
    每小時每公升0.06 2至0.098 毫克，平均值為每小時每公升
    0.08毫克，有內政部警政署刑事警察局91年1 月25日（91）
    刑鑑字第11718 號函可據。查被告於99年9 月12日晚間7 時
    36分許，經警測得其吐氣所含酒精濃度雖為每公升0.42毫克
    。惟被告係於同日下午5 時30分許起飲用含有酒精之飲料，
    同日下午5 時40許開始騎乘機車，並於同日晚間6 時32分許
    發生事故等情，業經被告於警詢、偵訊及本院審理時供認不
    諱，核與證人陳興順於警詢時證述之情節相符，並有亞東紀
    念醫院診斷證明書1 紙、道路交通事故現場圖2 紙、道路交
    通事故調查報告表(一)、(二)各1 紙及現場照片20張在卷可查。
    則依前開函示呼氣酒精濃度代謝速率推算，則被告發生事故
    當時之吐氣所含酒精濃度，應達每公升0.482 毫克至每公升
    0.518 毫克，揆諸前開說明，即有反應較慢、感覺減低、影
    響駕駛等現象。且其因而注意力不佳，難以即時反應突發狀
    況，而撞擊證人陳興順自倒於車道之機車。復參酌被告於為
    警查獲、測試或訊問過程，因有說話含糊不清、意識模糊、
    注意力無法集中及表情呆滯木僵之情形，有刑法第185 條之
    3 案件測試觀察紀錄表1 紙附卷足參。堪認被告之生理狀況
    已受酒精相當程度之影響，注意力及反應能力均降低，影響
    正常之駕駛能力，至為灼然。被告服用酒類後，已達不能安
    全駕駛動力交通工具之程度，而仍駕駛之犯行事證明確，應
    依法論科。
三、核被告所為，係犯刑法第185 條之3 之不能安全駕駛動力交
    通工具罪。爰審酌被告於飲酒後，已達不能安全駕駛狀態，
    仍貿然騎乘機車，不啻對他人已產生立即侵害之高度危險性
    ，亦自陷於危險狀態中，嚴重侵害道路交通往來安全，本不
    宜寬貸；惟念其犯後坦承犯行，且撞擊證人陳興順自倒於車
    道之機車，其本身亦受有傷害，暨斟酌其犯罪之動機、目的
    、手段、生活狀況、品行及智識程度等一切情狀，量處如主
    文所示之刑，並諭知易服勞役之折算標準，以資懲儆。
據上論斷，應依刑事訴訟法第273 條之1 第1 項、第299 條第1
項前段，刑法第185 條之3 、第42條第3 項前段，刑法施行法第
1 條之1 第1 項，判決如主文。
本案經檢察官黃嘉妮到庭執行職務。
中    華    民    國   100    年    4     月    12    日
                  交通法庭法  官  謝梨敏
上列正本證明與原本無異。
如不服本判決，應於判決送達後10日內敘明上訴理由，向本院提
出上訴狀 (應附繕本) ，上訴於臺灣高等法院。其未敘述上訴理
由者，應於上訴期間屆滿後20日內向本院補提理由書「切勿逕送
上級法院」。
                          書記官  林怡君
中    華    民    國   100    年    4     月    12    日
附錄本判決論罪之法條：
中華民國刑法第185條之3
服用毒品、麻醉藥品、酒類或其他相類之物，不能安全駕駛動力
交通工具而駕駛者，處1 年以下有期徒刑、拘役或3 萬元以下罰
金。